【裁判字號】    98,上易,1639
【裁判日期】    990429
【裁判案由】    業務侵占
【裁判全文】
臺灣高等法院臺中分院刑事判決        98年度上易字第1639號
上  訴  人
即  被  告  甲○○
選任辯護人  劉思顯律師
            張究安律師
上列上訴人即被告因業務侵占案件，不服臺灣臺中地方法院98年
度易字第289號中華民國98年8月25日第一審判決（起訴案號：臺
灣臺中地方法院檢察署97年度偵字第14466號），提起上訴，本
院判決如下：
    主    文
原判決撤銷。
甲○○意圖為自己不法之所有，而侵占對於業務上所持有之物，
處有期徒刑捌月。
    犯罪事實
一、甲○○（綽號駝鳥）為致源貨運股份有限公司（下稱致源貨
    運公司，登記負責人為陳宗彬）之實際負責人，並兼任該公
    司大貨車之司機。緣位在台中縣后里鄉○○路702號之豐興
    鋼鐵股份有限公司（下稱豐興鋼鐵公司）為提煉鋼鐵，多年
    來自香港地區進口廢鐵至台中港24號碼頭卸貨，再委託貨運
    公司自台中港區載運至豐興鋼鐵公司之廢鐵儲存區置放，以
    供煉鋼之用，且於97年1月間，豐興鋼鐵公司上開載運廢鐵
    之業務係由建新國際股份有限公司（下稱建新公司）所承攬
    ，而致源貨運公司於97年1間起，亦加入建新公司成為上開
    廢鐵載運業務之協力廠商，甲○○遂於97年1月間起至同年4
    月間，駕駛致源貨運公司所屬車牌號碼為8K-355號之大貨車
    參與上開運輸業務，將豐興鋼鐵公司從香港進口之廢鐵，由
    台中港區碼頭運送至該公司，而為從事業務之人。詎甲○○
    竟意圖為自己不法之所有，於上開期間內，利用載運上開廢
    鐵之機會，基於接續侵占其業務上所持有豐興鋼鐵公司從香
    港所進口廢鐵之單一犯意，以摻入雜質而將廢鐵調包之方法
    ，矇混過磅，密集接續地調包廢鐵多次，而將調包後所取得
    包括電腦主機外殼、綠色瓦斯桶及在外觀上印製有香港字樣
    之其他廢鐵等物，據為己有，並分別於97年4月18日、19日
    先後2次，駕駛上開8K-355號大貨車，將所侵占上述品名之
    廢鐵載運至台中縣神岡鄉○○路636號之鐵發資源回收廠有
    限公司（下稱鐵發資源回收廠），出售給不知情之丙○○（
    丙○○嗣後隱匿上開甲○○所出售之廢鐵而犯湮滅刑事證據
    罪部分，業經臺灣臺中地方法院以98年度易字第931號判處
    有期徒刑6月，得易科罰金，緩刑2年確定）。嗣因豐興鋼鐵
    公司作業人員於97年4月22日發現致源貨運公司所屬車號GU-
    050號大貨車於載運上開廢鐵進廠時，夾雜廢土過磅，而報
    警處理後，於同年月24及25日，經警方會同興豐鋼鐵公司人
    員，在鐵發資源回收廠發現甲○○上開所出售之電腦主機外
    殼、綠色瓦斯桶及在外觀上印製有香港字樣之其他廢鐵等物
    乃該公司從香港所進口之廢鐵，進而查悉上情。
二、案經豐興鋼鐵公司訴由臺中縣警察局大甲分局報請臺灣臺中
    地方法院檢察署檢察官偵查起訴。
    理    由
壹、證據能力部分：
一、按被告以外之人於偵查中向檢察官所為之陳述，除顯有不可
    信之情況者外，得為證據，刑事訴訟法第159條之1第2項定
    有明文。而依現階段刑事訴訟法之規定，檢察官代表國家偵
    查犯罪、實施公訴，必須對於被告之犯罪事實負舉證之責，
    依法有訊問被告、證人及鑑定人之權，證人、鑑定人且須具
    結，實務運作上，偵查中檢察官向被告以外之人所取得之陳
    述，原則上均能遵守法律規定，不致違法取供，其可信性極
    高。又刑事訴訟法並無檢察官於偵查中訊問證人時，應予被
    告詰問機會之規定，故證人於檢察官偵查中訊問時未經被告
    進行詰問，仍有證據能力（最高法院96年度台上字第2786號
    判決意旨參照）。查本件證人陳宗彬、紀適華、丙○○、楊
    貴華等人於檢察官訊問時具結之陳述，均未見有受任何不當
    外力之干擾或檢察官於偵查時曾不法取供，上訴人即被告甲
    ○○（下稱被告）與其選任辯護人於本院審理時亦未主張檢
    察官有何違背法定程序而對上開證人取供之情形，故依前述
    說明，上列證人丙○○等人於檢察官訊問時經具結之陳述，
    均有證據能力。
二、次按被告以外之人於審判中死亡者，其於檢察事務官、司法
    警察官或司法警察調查中所為陳述，經證明具有可信之特別
    情況，且為證明犯罪事實存否所必要者，得為證據，刑事訴
    訟法第159條之3第1款定有明文。查本件被告以外之人即本
    為豐興鋼鐵公司原料檢收課課長之陳信雄，於原法院審判中
    死亡，此有童綜合醫院死亡證明書影本1紙附卷可參（見原
    審卷第32頁），而其曾於警詢時陳述：「（問：警方於97年
    4月24日17時左右在神岡鄉鐵發資源回收廠查到一批類似香
    港進口廢鐵是否為你公司所有？有何特徵？）是的，電腦主
    機外殼如照片3為香港進口廢鐵。台灣電腦主機需經環保局
    集中回收處理，一般資源回收看不到電腦主機外殼；照片4
    香港進口廢鐵之瓦斯桶為綠色，本國瓦斯桶為灰色，另在廢
    鐵堆找到香港用之塑膠袋一只，可證明此堆為香港進口之廢
    鐵，本人提供本公司庫存之香港進口廢鐵堆照片二張與鐵發
    資源回收場之廢鐵堆照片作比較，更能證明鐵發資源回收場
    之廢鐵為本公司進口廢鐵為同一來源。」及在鐵發資源回收
    廠所發現之廢鐵一批，係自香港進口之廢鐵，依據鐵發資源
    回收廠提供之進貨單，係綽號「駝鳥」之被告分別於97年4
    月18日及19日，駕駛車牌號碼8K-355號大貨車載運至鐵發資
    源回收廠販賣等語（見警卷第10至12頁）。又其上開陳述，
    乃於97年4月24日會同警方至鐵發資源回收廠查看後，在警
    方詢問下所為自然之陳述，不僅距離案發時間最近，復係描
    述其親眼目睹之情況，且有卷附警方所拍攝之現場照片4紙
    （見警卷第24至25頁）可徵其所言確有憑據，是依其上揭為
    陳述時之外部環境觀之，具有可信之特別情況，此部分陳述
    並為證明被告犯罪事實之存否所必要者，故有證據能力。
三、復按照相機拍攝之照片，係依機器之功能，攝錄實物形貌而
    形成之圖像，除其係以人之言詞或書面陳述為攝取內容，並
    以該內容為證據外，照片所呈現之圖像，並非屬人類意思表
    達之言詞或書面陳述，當不在刑事訴訟法第159條第1項所規
    定「被告以外之人於審判外之言詞或書面陳述」之範圍內，
    其有無證據能力，自應與一般物證相同，端視其取得證據之
    合法性及已否依法踐行證據之調查程序，以資認定（最高法
    院97年度台上字第3854號判決意旨參照）。查本件警方在鐵
    發資源回收廠所拍攝之現場照片、由鐵發資源回收廠所設置
    監視器而翻拍之照片、檢察官會同警方至鐵發資源回收廠履
    勘而請警方拍攝之照片等，雖非供述證據，而無傳聞法則之
    適用，但上開照片俱為檢察官及警員依法利用相機採證所取
    得，且與被告之犯罪事實具有關聯性，被告及其選任辯護人
    對於此等照片亦均不爭執其取得之合法性，復經本院對當事
    人依法提示並告以要旨而踐行調查之程序，自皆有證據能力
    。
四、末按被告以外之人於審判外之陳述，雖不符刑事訴訟法第15
    9條之1至同條之4之規定，而經當事人於審判程序同意作為
    證據，法院審酌該言詞陳述或書面陳述作成時之情況，認為
    適當者，亦得為證據；當事人、代理人或辯護人於法院調查
    證據時，知有第159條第1項不得為證據之情形，而未於言詞
    辯論終結前聲明異議者，視為有前項之同意；乃該法第159
    條之5所明定。本件除上述證人丙○○等人於偵查中具結之
    證詞及前開卷附之查獲現場、扣押物品等照片外，其餘在下
    列判決理由中所載被告以外之人於審判外所為陳述（包括書
    面）經援引為證據者，因檢察官、被告及辯護人於本院辯論
    終結前，對於證據能力均不爭執，本院審酌各該證據作成時
    之狀態，也認無非法取得之情形，且適合作為本案之證據使
    用，故亦均有證據能力。
貳、實體方面：
一、訊據被告甲○○雖供承其為致源貨運公司之實際負責人，也
    兼任該公司所屬大貨車之司機，該公司並係建新公司之協力
    廠商，故其有於97年1至4月間駕駛車牌號碼8K-355號大貨車
    ，為豐興鋼鐵公司從台中港碼頭載運自香港進口之廢鐵至該
    公司，及其有於97年4月18日、19日先後2次，駕駛上開大貨
    車載運若干廢鐵出售給鐵發資源回收廠之丙○○，惟矢口否
    認有何業務侵占之犯行，辯稱其所賣給鐵發資源回收廠之廢
    鐵，乃其維修致源貨運公司之大貨車所產生之零件、廢料及
    切割破損之車斗等而來，並非豐興鋼鐵公司從香港進口之廢
    鐵；又其駕駛之8K-355號大貨車於97年1至4月間，執行上開
    載運之業務僅有15趟車程，且每次從台中港區載出及運至豐
    興鋼鐵公司時均須過磅，如何能調包侵占豐興鋼鐵公司之廢
    鐵；況載運至豐興鋼鐵公司時，尚須經該公司檢收人員之檢
    查，不可能有調包侵占之情事云云。經查：
  (一)被告乃致源貨運公司之實際負責人，亦兼任司機，及因係建
    新公司之協力廠商，故有於97年1月至4月間駕駛上述大貨車
    ，執行自台中港區載運從香港進口之廢鐵至豐興鋼鐵公司存
    放之業務等情節，已為其自承在卷（見偵查卷第7、66頁、
    原審卷第101頁），核與致源貨運公司登記負責人陳宗彬於
    偵查中結證之證詞相符（見偵查卷第38頁），復有致源貨運
    公司之登記資料2張、原料檢收資料明細表1紙（見偵查卷第
    15、29至30頁）等附卷可稽，而足認屬實。
  (二)又被告曾於97年4月18日、19日，均駕駛前揭8K-355號大貨
    車載運廢鐵至鐵發資源回收廠出售，而經該廠負責人丙○○
    在鐵發資源回收廠進貨單（共2紙）上載明出售之廠商名稱
    為「駝鳥」，及「駝鳥」即係被告之綽號等事實，業據告訴
    人豐興鋼鐵公司前原料檢收課課長陳信雄於警詢時陳明該公
    司因發現從香港進口之廢鐵遭載運之司機調包，換成夾帶廢
    土進場，始報警在鐵發資源回收廠發現上情等過程（見警卷
    第10至12頁），核與承辦警員紀適華、豐興鋼鐵公司職員楊
    貴華於偵查中具結之證詞均相符（見偵查卷第34至36頁），
    並經證人丙○○於檢察官訊問及本院審理時均明確結證在卷
    （見偵查卷第8至9頁、本院卷第211頁），復為被告所不爭
    執，且有鐵發資源回收廠之進貨單2張（所載廠商名稱為駝
    鳥）、警方從鐵發資源回收廠所設置監視器翻拍之照片11張
    、被告所出售而堆置在鐵發資源回收廠之廢鐵照片2張（以
    上見警卷第20、22至24頁）、檢察官至鐵發資源回收廠履勘
    所製作之履勘現場筆錄及命警方拍攝之現場照片10張（以上
    見偵查卷第12、19至23頁）等附卷足證。
  (三)惟觀前揭卷附之照片所示，被告出售給鐵發資源回收廠之廢
    鐵中，確實明顯夾雜有若干數量之電腦主機外殼、綠色瓦斯
    桶及其他在外觀上印製有香港字樣之廢鐵（見警卷第24頁、
    偵查卷第20至21頁）。而憑下列各項事證，足認上開品名等
    廢鐵，乃被告在執行前開運送業務之過程中，變易持有為所
    有之意而加以侵占者：
  1.依告訴人豐興鋼鐵公司所提供該公司從香港所進口廢鐵之照
    片（見警卷第25頁），而比較被告所出售給鐵發資源回收廠
    之廢鐵後，其中同樣混雜上開電腦主機外殼、綠色瓦斯桶等
    物，二者並無不同。
  2.前豐興鋼鐵公司原料檢收課課長陳信雄於警詢時所陳述：「
    （問：警方於97年4月24日17時左右在神岡鄉鐵發資源回收
    廠查到一批類似香港進口廢鐵是否為你公司所有？有何特徵
    ？）是的，電腦主機外殼如照片3為香港進口廢鐵。台灣電
    腦主機需經環保局集中回收處理，一般資源回收看不到電腦
    主機外殼；照片4香港進口廢鐵之瓦斯桶為綠色，本國瓦斯
    桶為灰色，另在廢鐵堆找到香港用之塑膠袋一只，可證明此
    堆為香港進口之廢鐵，本人提供本公司庫存之香港進口廢鐵
    堆照片二張與鐵發資源回收場之廢鐵堆照片作比較，更能證
    明鐵發資源回收場之廢鐵為本公司進口廢鐵為同一來源。」
    等語（見警卷第11頁），將其如何能分辨被告前開出售廢鐵
    中之電腦主機外殼、綠色瓦斯桶等物，即係該公司從香港所
    進口者之憑據，詳予敘明在卷，不僅契合事證，且尚無瑕疵
    可指。
  3.證人即豐興鋼鐵公司採購科長吳友宏於原審時也具結證述：
    「（問：97年4月25日你與陳信雄會同警察發覺這件疑似你
    們公司被調包的廢鐵？）我們到鐵發回收場發現這堆疑似香
    港的包裝紙、電腦的組件等，後來我們確認這些不是國內的
    廢鐵，都是香港的廢鐵。」、「（問：你們在場有沒有問丙
    ○○他向鴕鳥所收購的廢鐵是放在哪一堆？）我們有問，我
    們有去香港廢鐵前後二堆去確認是香港的廢鐵，再確認是甲
    ○○賣給他的，也有磅單可以確認。」、「（問：你能否確
    認前後二堆的廢鐵是豐興公司進口的廢鐵？）剛好我們公司
    有被調包廢鐵，發現在後，其他公司沒有提出這種情形，而
    且中部地區其他的公司很少在買這種廢鐵，東鋼在苗栗，但
    是他們沒有買香港廢鐵，而且致源沒有承運其他公司的廢鐵
    ，只有我們豐興的廢鐵。」、「（問：97年除了4月22日發
    現有被調包，之前有無發生過？）一車約23噸左右，如果調
    包幾百公斤看不出來。」、「（問：提示鐵發回收場的四月
    十八、十九日進料單及總表，請說明？（提示並告以要旨）
    這是我們在鐵發查獲到的，磅單是從鐵發資源回收場查扣到
    的，其中十八、十九日註明鴕鳥這二張，我們從四月二十二
    日發現被調包的情形，所以我們在附近的廢鐵場去找被調包
    的廢鐵，另外總表是陳科長根據鐵發資源回收場的進貨單整
    理出來的各種品名的數量，證明回收場收購廢鐵的時候也有
    分等級，這一堆裡面大部分都是香港的一級品。」、「（問
    ：你們當時怎麼知道到鐵發去尋找廢鐵？）我們到附近的廢
    鐵回收場去尋找，我們針對這幾個廢鐵場，每一家去找，後
    來在鐵發回收場發現我們的廢鐵。」等情節（見原審卷第53
    至56頁），亦將其透過其他同業有無買賣此種廢鐵，及致源
    貨運公司是否亦替其他業者運送從香港進口之廢鐵等各方面
    之分析，說明其憑信被告所出售之廢鐵中，確有豐興公司從
    香港進口者之理由，洵無不合。
  4.另證人楊貴華同於原審證稱：「（問：對於豐興公司自香港
    進口廢鐵，在97年4月24日會同警方人員到鐵發回收場，你
    有無去？）有。」、「（問：你們到鐵發回收場去的情形如
    何？）因為本公司在4月22日有發生載運香港廢鐵被車號GU
    －050號的司機調包，他轉運的廢鐵有摻雜黑土，過磅的時
    候有失重，我們有發覺被調包，公司就請陳信雄及吳科長至
    各廢鐵場訪查。」、「（問：車號GU－050號的貨車是屬於
    何公司所有？）是致源貨運公司。）、「（問：你到鐵發回
    收廠看的情形如何？）在鐵發回收廠的廢鐵堆置區後方有二
    堆，外面比較大堆，都是香港進口的廢鐵，因為臺灣本島沒
    有那種廢鐵，裡面摻雜的包裝紙、電腦機殼都是有印香港製
    造的標示，陳科長及吳科長都表示是香港進口的廢鐵，我們
    發現後立刻報警會同警察去看。」、「（問：有無問丙○○
    廢鐵何來？）有，他就進去裡面拿出二張4月18、19日買進
    的磅單，他說廠商就是鴕鳥，鴕鳥就是被告甲○○的綽號。
    二堆都是18、19日摻雜在一起。」、「（問：你跟陳信雄、
    吳友宏可以確信是你們自香港進口的廢鐵？）我們是因為被
    調包才去找，而且當時被告有載運我們的廢鐵，當時被告是
    建新國際股份有限公司，致源是建新的協力廠商，GU－050
    號貨車是屬於致源公司的，而且被告甲○○是致源公司的實
    際負責人，所以我們可以確信是我們豐興的廢鐵。」、「（
    問：有無發現廢鐵裡面有汽車材料、廢料？）第一次去看的
    時候沒有發現，第二次8月6日去看的時候發現第一次去看的
    部份被賣掉，並發現汽車材料的廢料」等語（見原審卷第97
    頁反面至100頁），由該公司為何會同警方至各資源回收廠
    查訪，因而發現被告所出售給鐵發資源回收廠之廢鐵中，夾
    雜之電腦主機外殼、綠色瓦斯桶及其他在外觀上載有香港字
    樣之廢鐵等物，即為豐興鋼鐵公司從香港進口之廢鐵，敘明
    其起源及始末，對前因後果皆有合理之交代，並與前開陳信
    雄、吳友宏所言者，均相一致。
  5.復至本院審結時止，均未見上開證人陳信雄、吳友宏、楊貴
    華與被告之間有何積怨或嫌隙，或告訴人豐興鋼鐵公司與被
    告及其致源貨運公司間於發生本案前曾有財務糾紛或其他瓜
    葛，則即便陳信雄、吳友宏、楊貴華等3人乃告訴人公司之
    員工，也無可合理懷疑其等有何必須故冒偽證罪嫌，均違背
    良知，惡意指證被告涉嫌侵占該公司所進口廢鐵之動機。遑
    論從上開在鐵發資源回收廠所拍攝之現場照片，與告訴人豐
    興鋼鐵公司所提出從香港進口之廢鐵照片加以比較後，已不
    難使一般之人皆可判斷出被告所出售者，確實夾雜有電腦主
    機外殼、綠色瓦斯桶及其他在外觀上載有香港字樣之廢鐵。
    從而，證人陳信雄、吳友宏、楊貴華等3人所言者，既查非
    無中生有，並未蓄意誣陷被告，自無僅因其等乃告訴人公司
    員工之身分，即不問其他，而任意捨棄其等互核相符且得有
    佐證之證詞不予採信。尤其，被告自警詢時起迄本院審結時
    止，除一再辯稱其出售之廢鐵係其維修致源貨運公司之大貨
    車所產生之廢料，而與上開客觀存在之情狀顯然不符外；就
    其上開出售之廢鐵，何以夾雜有一定數量之電腦主機外殼、
    綠色瓦斯桶及其他在外觀上載有香港字樣之廢鐵等物，從無
    提出其來源之合理說明及可採之憑據以供調查。則案經綜觀
    以上自各方面調查所得且能合致無誤之證據資料後，被告出
    售給鐵發資源回收廠之廢鐵中，所含電腦主機外殼、綠色瓦
    斯桶及其他在外觀上印製有香港字樣之廢鐵等物，厥係其利
    用從台中港區載運至豐興鋼鐵公司之途中，以摻入雜質而調
    包之方法，矇混過磅所取得等事實，已得有相當嚴格之證明
    。故前揭被告否認犯行所為辯解，殊非事實，不足採信。
  (四)被告之選任辯護人雖為其辯稱貨車運送途中，從台中港出場
    及在豐興鋼鐵公司進場時，均須過磅填寫磅單，且告訴人公
    司亦派員在場監督，以被告於97年1至4月間駕駛8K-355號大
    貨車僅載運15趟之車程，如何能侵占高達43公噸之廢鐵云云
    。然查：
  1.證人吳友宏於原審為證時已敘明一輛車約23噸左右，如果調
    包幾百公斤看不出來等語（見原審卷第54頁反面）；證人楊
    貴華於原審亦證述一輛車約22噸左右，少量調包100、200公
    斤，他們看不出來，又豐興鋼鐵公司因於97年4月22日發現
    致源貨運公司所屬車號GU－050號貨車摻雜黑土調包廢鐵，
    始至各資源回收廠訪查等語（見原審卷第98頁、99頁反面）
    ，已說明被告確實可以藉由摻入雜質而調包之方法，矇混過
    磅取得該公司所進口之廢鐵。
  2.至被告於97年1至4月間駕駛8K-355號大貨車共載運15趟之車
    程，確有原料檢收資料明細表1紙在卷可查（見偵查卷第15
    頁），以上述載運之總量，固不可能侵占該公司多達43公噸
    之廢鐵。且證人楊貴華於前揭在原審為證時，亦已證稱第二
    次8月6日去看的時候，發現汽車材料的廢料。足見被告所出
    售給鐵發資源回收廠之廢鐵中，似應有其公司維修所屬大貨
    車所產生之廢料。再依前述各項積極證據，能予嚴格證明，
    亦僅被告確有侵占其業務上所持有之電腦主機外殼、綠色瓦
    斯桶及其他在外觀上印製有香港字樣之廢鐵等物。故起訴書
    記載被告於97年4月18、19日載運至鐵發資源回收廠販賣之
    廢鐵共約43公噸，均為其從豐興鋼鐵公司由香港進口之廢鐵
    侵占而來，顯有誤解。此外，被告所侵占上開品名之廢鐵，
    其數量為何，因已遭證人丙○○出售（丙○○隱匿上述甲○
    ○所出售之廢鐵而犯湮滅刑事證據罪部分，業經臺灣臺中地
    方法院以98年度易字第931號判處有期徒刑6月，得易科罰金
    ，緩刑2年確定），而無清點確定之可能；然其確有侵占上
    揭業務上所持有之物，已得證有如前述，而彰彰甚明。故辯
    護人雖為前開辯解，仍無從給予被告有利之判斷。
  (五)選任辯護人又為被告辯護略以：被告所經營之致源貨運公司
    ，不只承載豐興公司自香港進口之廢鐵云云。然於本件案發
    後，以至本院審結時止，被告方面僅稱其致源貨運公司亦係
    案外人森元貨運公司、松宜貨運公司之下游協力廠商云云，
    卻始終未能敘明還有哪家公司行號或個人從香港進口廢鐵，
    且實際上係由被告個人或致源貨運公司負責載運。則本件既
    不足認定被告尚有取得前開品名廢鐵之其他來源，上開辯護
    意旨於本院所認定被告已構成業務侵占之犯行，即毫無影響
    。
  (六)選任辯護人雖復辯稱被告駕駛8K-355號大貨車從台中港區載
    運廢鐵至豐興鋼鐵公司，每趟均未超過1個小時之車程，有
    豐興鋼鐵公司所提出之過磅單可按，被告在此有限之時間內
    ，根本不可能如何摻入雜質而調包取得廢鐵；又被告若有侵
    占豐興鋼鐵公司之二級鐵，丙○○怎會以一級鐵之價格收購
    ；且被告經營致源貨運公司，每年營收高達上千萬元，根本
    無須以雜質調包廢鐵之方式侵占僅數十萬元之利益云云。查
    上開辯護要旨，無非均為推論之詞，因在1個小時之車程內
    ，能否完成前開侵占犯行，並無必然之定論，又證人丙○○
    願以如何之價格收購，所涉因素非僅一端，至於致源貨運公
    司年營收如何，更於被告前揭業務侵占之犯行全不相干。故
    此部分辯護意旨，仍不足動搖本院依上述各項積極證據所獲
    致被告有罪之心證。
  (七)綜合上述，本件事證明確，被告利用載運豐興鋼鐵公司從香
    港進口廢鐵之機會，於前述時地，密集多次地以摻入雜質而
    將廢鐵調包之方法，矇混過磅，而侵占其業務上所持有之電
    腦主機外殼、綠色瓦斯桶及其他在外觀上印製有香港字樣廢
    鐵之犯行，已足以認定。
二、論罪科刑：
  (一)被告甲○○既為建新公司之協力廠商，為告訴人豐興鋼鐵公
    司從台中港區載運自香港進口之廢鐵至該公司存放，則告訴
    人公司所交付其載運之廢鐵，即屬被告業務上所持有之物，
    今其將所持有如前述廢鐵中之電腦主機外殼、綠色瓦斯桶及
    其他在外觀上印製有香港字樣之廢鐵等物，出售給鐵發資源
    回收廠，而擅自處分，使其意圖為自己不法所有之犯意具體
    表現於外，自屬業務上之侵占。故核被告所為，係犯刑法第
    336條第2項之業務侵占罪。又按如數行為於同時同地或密切
    接近之時地實施，侵害同一之法益，各行為之獨立性極為薄
    弱，依一般社會健全觀念，在時間差距上，難以強行分開，
    在刑法評價上，以視為數個舉動之接續施行，合為包括之一
    行為予以評價，較為合理，則屬接續犯，而為包括之一罪（
    最高法院86年度台上字第3295號判決意旨參照）。被告係於
    上開密接之時地，多次調包矇混過磅，而將上述品名之廢鐵
    據為己有，再出售給鐵發資源回收廠，侵害告訴人公司同一
    財產權，不僅各行為之獨立性相當薄弱，也難以強行區隔，
    包括地予以評價為一行為，顯較合理，故應論以接續犯之包
    括一罪。
  (二)原判決以被告業務侵占之犯行，事證明確，而予論科，容非
    無見。惟以本件經調查前述各項證據後，能予嚴格證明者，
    僅被告侵占其業務上所持有廢鐵中之電腦主機外殼、綠色瓦
    斯桶及其他在外觀上印製有香港字樣之廢鐵等物，原判決認
    被告於97年4月18、19日載運至鐵發資源回收廠販賣之廢鐵
    共約43公噸，均係本件業務侵占之所得，應有誤解，其理已
    見前述。故被告提起上訴，仍執前詞，矢口否認有何業務侵
    占之犯行，雖無理由，但原判決認定之事實既有上開違誤，
    仍應由本院予以撤銷改判。爰審酌被告為人執事，不善盡職
    責，見有機會，即起不法犯意，侵占告訴人公司之財產，惡
    性非輕，又犯後始終飾詞辯解，毫無反省或悔悟之具體表現
    ，態度至不可取，令人遺憾，致無從給予寬免，乃再考量其
    素行、智識程度、犯罪之動機、目的、方法、手段等一切有
    利、不利之情狀後，量處如主文第2項所示之刑。
三、不另為無罪諭知部分：
  (一)公訴意旨略以：被告係於94年12月間起至97年4月間止，利
    用前揭為豐興鋼鐵公司載運廢鐵之機會，而侵占於97年4月
    18日、19日載運至鐵發資源回收廠出售之廢鐵，因認除前開
    已論罪科刑者，即其駕駛車牌號碼為8K-355號之大貨車自97
    年1月起迄同年4月間止，侵占上述品名廢鐵之部分外，其餘
    亦涉有刑法第336條第2項之業務侵占罪嫌（見原審卷第101
    頁反面，檢察官於98年8月11日言詞辯論期日之論告意旨）
    。
  (二)查公訴人認為被告尚涉前述業務侵占罪嫌，主要所憑乃證人
    楊貴華在原審於98年8月11日審理為證時，所具結證稱：「
    （問：你們公司以前都沒有發現被調包的情形？）以前我們
    都不知道，四月二十二日發現有被調包，我們才去查。從九
    十四年十二月到九十七年四月致源公司承運。」及證人吳友
    宏於是日亦證稱：「這張公文是致源公司承辦我們公司業務
    ，有二種一種是碼頭搬運，一種是移倉，碼頭搬運分二種，
    一種是從碼頭搬運到公司廠內，另一種是從碼頭搬運到台中
    港我們公司的租地，移倉就是從租地搬運到我們公司。致源
    從九十四年十二月開始跟我們有這二項的業務往來，一直到
    九十六年都有前開往來，並且開發票向我們公司請款，聲請
    運費，載運的總量就是如98年7月21日公文上所載。甲○○
    在偵查中表示他賣給鐵發的東西，是陸續累積下來的，至於
    是否從九十四年就開始有陸續侵占載運的廢鐵我們不清楚。
    」等語（見原審卷第98頁反面）。訊據被告否認上開犯行，
    辯解如同前述。經查，證人楊貴華、吳友宏固證述被告之致
    源貨運公司自94年12月間起，一直與豐興鋼鐵公司有上開業
    務之往來等語，但雙方自此時起便有業務往來，不代表即可
    斷定被告從當時起確有上揭公訴意旨所指之犯行。且證人吳
    友宏不僅於上開證詞中表示被告是否從94年間就開始有陸續
    侵占之行為，他們不清楚等語，更於98年6月30日在原審為
    證時，直接證稱：「（問：有無發現致源的司機有調包鋼鐵
    ？）九十六年沒有發生。」等語（見原審卷第54頁反面）。
    故即連豐興鋼鐵公司內部之從業人員都已表明上情，而對被
    告有利，復經遍查卷證，又無其他積極適合之證據方法可認
    被告於94年12月間起至96年止，尚有利用載運豐興鋼鐵公司
    廢鐵之機會，侵占該公司之廢鐵，則公訴人上開所指部分，
    被告之罪嫌即明顯不足。茲因檢察官於原審論告而擴張被告
    上開所涉嫌之犯罪事實時，亦指稱被告於本件應構成接續犯
    之包括一罪（見原審卷第101頁反面），故上開被告犯罪不
    能證明之部分，自應不另為無罪之諭知。
據上論斷，應依刑事訴訟法第369條第1項前段、第364條、第299
條第1項前段，刑法第336條第2項，刑法施行法第1條之1第1項、
第2項前段，判決如主文。
本案經檢察官乙○○到庭執行職務。
中    華    民    國    99    年    4     月    29    日
            刑事第九庭  審判長法  官  江  德  千
                              法  官  許  旭  聖
                              法  官  莊  深  淵
以上正本證明與原本無異。
不得上訴。
                              書記官  陳  振  海
中    華    民    國    99    年    4     月    29    日

司法院資訊處製作；財團法人民間司法改革基金會備份。
